---
title: "Volatilité historique 5 ans"
author:
- name: Benjamin DAVID
  affiliation: Maîtrise des Risques
date: "`r Sys.Date()`"
output: pdf_document
description: '<br>Cette note présente l’évolution de la volatilité historique d’un
  portefeuille théorique sur des périodes glissantes de 5 ans et donc l’impact sur
  et 35% Obligations**.'
  l’indicateur SSRI. Le portefeuille théorique se décompose comme suit : **65% Actions
---

```{r setup, include=FALSE}
knitr::opts_chunk$set(echo = FALSE)
options(scipen = 999)
```

## Méthodologie

1. **Extraction des données Bloomberg** : Les prix historiques (prix de clôture) de l'index STOXX Europe 600 sont récupérés à un pas hebdomadaire sur la période 2014-2020. Pour les obligations, nous avons considéré des prix constants pour chaque période glissante (hypothèse de volatilité nulle). 
<br><br>
2. **Calcul de la volatilité historique 5 ans** : Il s'agit de déterminer, pour chaque période glissante, une volatilité historique annualisée (104 volatilités au total) à partir des rendements hebdomadaires du portefeuille sur une période de 5 ans. 
<br><br>
3. **Equivalence SSRI** : Selon la valeur de la volatilité annualisée obtenue, le portefeuille peut être classé dans l’échelle suivante, structurée en classes de risque. 


\
```{r, message = FALSE, warning = FALSE, echo = FALSE, eval = TRUE}
# Load useful packages 

library(Rblpapi)
library(lubridate)
library(data.table)
library(lobstr)
library(dplyr)
library(stringr)
library(purrr)
library(tictoc)
library(devtools)
library(plotly)
library(furrr)

# Rmarkdown 
library(rmarkdown)
library(knitr)
library(formattable)
library(kableExtra)

# Get data 
stoxx600_prices_backup <- readRDS("data/stoxx600_prices_backup.rds")
corporate3_5y_prices_backup <- readRDS("data/corporate3_5y_prices_backup.rds")

```


```{r global, message = FALSE, warning = FALSE, echo = FALSE, eval = TRUE}
srri <- data.table("Classes de risque " = 1:7,
           "vol >=" = c("0%", "0.5%", "2%",  "5%", "10%", "15%", "25%"),
           "vol <" = c("0.5%", "2%", "5%",  "10%", "15%", "25%", ""))

srri %>%
  kable("html", escape = F, align = "c") %>%
  kable_styling("hover") %>% 
  column_spec(3, width = "3cm")
```

```{r, message = FALSE, warning = FALSE, echo = FALSE, eval = TRUE}

# oldw <- getOption("warn")
# 
# 
# portfolio_indicators_function <- function(stoxx600_prices ,
#                                           corporate3_5y_prices,
#                                           part_stocks,
#                                           index){
#   
#   # Suppress warnings in the function only 
#   options(warn = -1)
#   
#   stoxx600_prices <- copy(stoxx600_prices)
#   
#   corporate3_5y_prices <- copy(corporate3_5y_prices)
#   
#   PX_LAST <- substitute(stoxx600_prices$PX_LAST)
#   
#   # Filter to get exactly 5Y historical data 
#   stoxx600_prices <- stoxx600_prices[index, ]
#   
#   # Compute returns 
#   stoxx600_prices <- stoxx600_prices[, return := eval(PX_LAST)/shift(eval(PX_LAST))-1]
#   
#   # Base 100 au début 
#   stoxx600_prices <- stoxx600_prices[, value := 100]
#   
#   # Valeur du portefeuille dans le temps 
#   for (i in 1:(nrow(stoxx600_prices)-1)){
#     stoxx600_prices[i+1, 4] <-  stoxx600_prices[i, 4] * (1 + stoxx600_prices[i+1, 3])
#   }
#   
#   # Volatilité annualisée - Ecart type des rendements 
#   sd(stoxx600_prices$return, na.rm = TRUE) * sqrt(52)
#   
#   # BLOOMBERG BARCLAYS EURO AGGREGATE CORPORATE 3-5Y ----
#   
#   corporate3_5y_prices <- corporate3_5y_prices[index, ]
#   
#   corporate3_5y_prices <- corporate3_5y_prices[, return := PX_LAST/shift(PX_LAST)-1]
#   
#   # Base 100 au début 
#   corporate3_5y_prices <- corporate3_5y_prices[, value := 100]
#   
#   # Valeur du portefeuille dans le temps 
#   for (i in 1:(nrow(corporate3_5y_prices)-1)){
#     corporate3_5y_prices[i+1, 4] <-  corporate3_5y_prices[i, 4] * (1 + corporate3_5y_prices[i+1, 3])
#   }
#   
#   # Volatilité annualisée - Ecart type des rendements 
#   sd(corporate3_5y_prices$return, na.rm = TRUE) * sqrt(52)
#   
#   # Portfolio Split
#   
#   part_stocks <- part_stocks
#   part_corporate <- 1 - part_stocks
#   
#   # Hide code ----
#   portfolio <- left_join(stoxx600_prices, 
#                          corporate3_5y_prices,
#                          by = "date")
#   
#   
#   portfolio <- portfolio[, c("value.x_stocks", "value.y_corporate") := list(value.x * part_stocks,
#                                                                             value.y * part_corporate)]
#   
#   portfolio <- portfolio[, value_portfolio := value.x_stocks + value.y_corporate]
#   
#   portfolio <- portfolio[, return_portfolio := value_portfolio/shift(value_portfolio)-1]
#   
#   start_date  <- min(portfolio$date)
#   
#   end_date <- max(portfolio$date)
#   
#   portfolio_vol <- sd(portfolio$return_portfolio, na.rm = TRUE) * sqrt(52)
#   
#   # Performance sur 5 ans  
#   
#   portfolio_perf5Y <- portfolio[, last(value_portfolio)/first(value_portfolio)-1]
#   
#   # Performance annualisée 
#   
#   portfolio_perf1Y <- (1 + portfolio[, last(value_portfolio)/first(value_portfolio)-1])^(1/(length(index)/52)) - 1
#   
#   
#   portfolio_indicators <- data.table(start_date, 
#                                      end_date,
#                                      portfolio_vol, 
#                                      portfolio_perf5Y,
#                                      portfolio_perf1Y)
#   
#   return(portfolio_indicators)
#   
#   # Reset old warn value 
#   on.exit(options(warn = oldw))
#   
# }
# 
# 
# nb_rows <- nrow(stoxx600_prices_backup)
# 
# histo_5Y <- nb_rows - 260 + 1
# 
# index <- histo_5Y:nb_rows
# 
# # params$ to access values defined above 
# nbval <- 104
# 
# list_index <- list()
# 
# for (i in 0:(nbval-1)){
#   listi <- list(index-i) 
#   list_index <- append(list_index, listi)
# }
# 
# #  Future_map (multisession mode i.e parallel calls)
# options(future.supportsMulticore.unstable = "quiet")
# future::plan(strategy = multisession)
# 
# # tic()
# part_stocks <- 0.65
# portfolio_indicators_results <- future_pmap_dfr(list(replicate(n = nbval,
#                                                                expr = {stoxx600_prices_backup},
#                                                                simplify = F),
#                                                      replicate(n = nbval,
#                                                                expr = {corporate3_5y_prices_backup},
#                                                                simplify = F),
#                                                      list(rep(part_stocks, nbval)),
#                                                      list_index), 
#                                                 portfolio_indicators_function)
# # toc()
# # 20.86 sec elapsed
# 
# portfolio_indicators_results <- portfolio_indicators_results[, vol_avg := mean(portfolio_vol)]


```

```{r, message = FALSE, warning = FALSE, echo = FALSE, eval = TRUE}

oldw <- getOption("warn")

# ATTENTION on force les valeurs des oblig à 100 tout le temps dans le corps de cette fonction => pas de volatilité sur l'actif obligataire 

portfolio_indicators_function2 <- function(stoxx600_prices ,
                                          corporate3_5y_prices,
                                          part_stocks,
                                          index){
  
  # Suppress warnings in the function only 
  options(warn = -1)
  
  stoxx600_prices <- copy(stoxx600_prices)
  
  corporate3_5y_prices <- copy(corporate3_5y_prices)
  
  PX_LAST <- substitute(stoxx600_prices$PX_LAST)
  
  # Filter to get exactly 5Y historical data 
  stoxx600_prices <- stoxx600_prices[index, ]
  
  # Compute returns 
  stoxx600_prices <- stoxx600_prices[, return := eval(PX_LAST)/shift(eval(PX_LAST))-1]
  
  # Base 100 au début 
  stoxx600_prices <- stoxx600_prices[, value := 100]
  
  # Valeur du portefeuille dans le temps 
  for (i in 1:(nrow(stoxx600_prices)-1)){
    stoxx600_prices[i+1, 4] <-  stoxx600_prices[i, 4] * (1 + stoxx600_prices[i+1, 3])
  }
  
  # Volatilité annualisée - Ecart type des rendements 
  sd(stoxx600_prices$return, na.rm = TRUE) * sqrt(52)
  
  # BLOOMBERG BARCLAYS EURO AGGREGATE CORPORATE 3-5Y ----
  
  corporate3_5y_prices <- corporate3_5y_prices[index, ]
  
  # On force à 100 pour qu'il n'y ait pas de volatilité pour l'actif obligataire 
  
  corporate3_5y_prices <- corporate3_5y_prices[, PX_LAST := 100]
  
  corporate3_5y_prices <- corporate3_5y_prices[, return := PX_LAST/shift(PX_LAST)-1]
  
  # Base 100 au début 
  corporate3_5y_prices <- corporate3_5y_prices[, value := 100]
  
  # Valeur du portefeuille dans le temps 
  for (i in 1:(nrow(corporate3_5y_prices)-1)){
    corporate3_5y_prices[i+1, 4] <-  corporate3_5y_prices[i, 4] * (1 + corporate3_5y_prices[i+1, 3])
  }
  
  # Volatilité annualisée - Ecart type des rendements 
  sd(corporate3_5y_prices$return, na.rm = TRUE) * sqrt(52)
  
  # Portfolio Split
  
  part_stocks <- part_stocks
  part_corporate <- 1 - part_stocks
  
  # Hide code ----
  portfolio <- left_join(stoxx600_prices, 
                         corporate3_5y_prices,
                         by = "date")
  
  
  portfolio <- portfolio[, c("value.x_stocks", "value.y_corporate") := list(value.x * part_stocks,
                                                                            value.y * part_corporate)]
  
  portfolio <- portfolio[, value_portfolio := value.x_stocks + value.y_corporate]
  
  portfolio <- portfolio[, return_portfolio := value_portfolio/shift(value_portfolio)-1]
  
  start_date  <- min(portfolio$date)
  
  end_date <- max(portfolio$date)
  
  portfolio_vol <- sd(portfolio$return_portfolio, na.rm = TRUE) * sqrt(52)
  
  # Performance sur 5 ans  
  
  portfolio_perf5Y <- portfolio[, last(value_portfolio)/first(value_portfolio)-1]
  
  # Performance annualisée 
  
  portfolio_perf1Y <- (1 + portfolio[, last(value_portfolio)/first(value_portfolio)-1])^(1/(length(index)/52)) - 1
  
  
  portfolio_indicators <- data.table(start_date, 
                                     end_date,
                                     portfolio_vol, 
                                     portfolio_perf5Y,
                                     portfolio_perf1Y)
  
  return(portfolio_indicators)
  
  # Reset old warn value 
  on.exit(options(warn = oldw))
  
}


nb_rows <- nrow(stoxx600_prices_backup)

histo_5Y <- nb_rows - 260 + 1

index <- histo_5Y:nb_rows

# params$ to access values defined above 
nbval <- 104

list_index <- list()

for (i in 0:(nbval-1)){
  listi <- list(index-i) 
  list_index <- append(list_index, listi)
}

#  Future_map (multisession mode i.e parallel calls)
options(future.supportsMulticore.unstable = "quiet")
future::plan(strategy = multisession)

# tic()
part_stocks <- 0.65
portfolio_indicators_results <- future_pmap_dfr(list(replicate(n = nbval,
                                                               expr = {stoxx600_prices_backup},
                                                               simplify = F),
                                                     replicate(n = nbval,
                                                               expr = {corporate3_5y_prices_backup},
                                                               simplify = F),
                                                     list(rep(part_stocks, nbval)),
                                                     list_index), 
                                                portfolio_indicators_function2)
# toc()
# 20.86 sec elapsed

portfolio_indicators_results <- portfolio_indicators_results[order(start_date, end_date)]

portfolio_indicators_results <- portfolio_indicators_results[, c("vol_avg", "perf5Y_avg") :=
                                                               list(mean(portfolio_vol), mean(portfolio_perf5Y))]


```

## Résultats

### Volatilité historique 

#### Portefeuille initial 


+ La volatilité historique sur une période de 5 ans de notre portefeuille théorique était toujours inférieure à 10% jusqu'à mars 2020 lorsque les marchés ont dévissé en raison du COVID-19. 

+ Entre le 6 et le 13 mars 2020, la volatité historique 5 ans passe de 9.38% à 10.79%. Le SRRI de notre portefeuille passe donc de 4 à 5 en l'espace d'une semaine.  

+ La moyenne des volatilités historiques 5 ans (toutes périodes glissantes confondues) est égale à `r unique(percent(portfolio_indicators_results$vol_avg))` (trait plein sur le graphique ci-dessous).


```{r, message = FALSE, warning = FALSE, echo = FALSE, eval = TRUE, fig.width = 10, fig.height = 6, fig.align='center'}


percent <- function(x, digits = 2, format = "f", ...) {
  paste0(formatC(100 * x, format = format, digits = digits, ...), "%")
}

col <- "#008BBC"

p <- ggplot(data = portfolio_indicators_results) +
  geom_line(aes(x = start_date, 
                 y = portfolio_vol),
                 color = col) +
  geom_point(aes(x = start_date, 
                 y = portfolio_vol,
                 text = str_c("\n start_date: ", start_date,
                              "\n end_date: ", end_date,
                              "\n vol_5Y: ", percent(portfolio_vol),
                              "\n perf_5Y: ", percent(portfolio_perf5Y),
                              "\n perf_1Y: ", percent(portfolio_perf1Y))
                 ), 
  shape=21, color="white", fill = col, size=3) +
  geom_line(aes(x = start_date,
                y = vol_avg),
            color = col
  ) +
  xlab("") +
  ylab("") +
  theme_classic() +
  theme(
    legend.position="none",
    axis.line.y = element_blank()
  )


ggplotly(p, tooltip = "text") %>%
  config(displayModeBar = F)
                   
```

<aside> **Grille de lecture** <br><br> Pour la période comprise entre le 25/12/2015 et le 11/12/2020, la volatilité historique annualisée est égale à `r percent(portfolio_indicators_results[start_date == "2015-12-25", portfolio_vol])`. 
<br><br>
La performance cumulée sur cette même période est de `r percent(portfolio_indicators_results[start_date == "2015-12-25", portfolio_perf5Y])`, ce qui représente une performance annualisée de `r percent(portfolio_indicators_results[start_date == "2015-12-25", portfolio_perf1Y])`.  </aside>

#### Portefeuille réalloué

+ On simule une réallocation du portefeuille au 16 mars 2020, après que la volatilité ait dépassé 10% pour la première fois. Notre nouveau portefeuille est ainsi constitué de **55% d'actions et 45% d'obligations**.  

```{r, message = FALSE, warning = FALSE, echo = FALSE, eval = TRUE}

# Function 
# limit_vol <- function(portfolio, 
#                       part_stocks){
#   
#   portfolio <- copy(portfolio)
#   
#   value.x <- substitute(portfolio$value.x)
#   
#   value.y <- substitute(portfolio$value.y)
#   
#   part_corporate <- 1 - part_stocks
#   
#   portfolio <- portfolio[, c("value.x_stocks", "value.y_corporate") := list(value.x * part_stocks,
#                                                                             value.y * part_corporate)]
#   
#   portfolio <- portfolio[, value_portfolio := value.x_stocks + value.y_corporate]
#   
#   portfolio <- portfolio[, return_portfolio := value_portfolio/shift(value_portfolio)-1]
#   
#   start_date  <- min(portfolio$date)
#   
#   end_date <- max(portfolio$date)
#   
#   portfolio_vol <- sd(portfolio$return_portfolio, na.rm = TRUE) * sqrt(52)
#   
#   distance_vol10 <- abs(portfolio_vol - 0.1)
#   
#   # Performance sur 5 ans  
#   
#   portfolio_perf5Y <- portfolio[, last(value_portfolio)/first(value_portfolio)-1]
#   
#   # Performance annualisée 
#   
#   portfolio_perf1Y <- (1 + portfolio[, last(value_portfolio)/first(value_portfolio)-1])^(1/(length(index)/52)) - 1
#   
#   
#   results <- data.table(start_date, 
#                         end_date,
#                         part_stocks,
#                         part_corporate,
#                         portfolio_vol, 
#                         distance_vol10,
#                         portfolio_perf5Y,
#                         portfolio_perf1Y)
#   
#   return(results)
#   
# }

# On repère les périodes glissantes pour lesquelles la vol est supérieure à 10%

# index2 <- portfolio_indicators_results[portfolio_vol > 0.1, which = TRUE]
# 
# res <- c()
# 
# for (i in 1:length(index2)){
#   
#   index3 <- list_index[[index2[i]]]
#   
#   # Filter to get exactly 5Y historical data 
#   
#   stoxx600_prices <- stoxx600_prices_backup
#   
#   stoxx600_prices <- stoxx600_prices[index3, ]
#   
#   # Compute returns 
#   stoxx600_prices <- stoxx600_prices[, return := eval(PX_LAST)/shift(eval(PX_LAST))-1]
#   
#   # Base 100 au début 
#   stoxx600_prices <- stoxx600_prices[, value := 100]
#   
#   # Valeur du portefeuille dans le temps 
#   for (i in 1:(nrow(stoxx600_prices)-1)){
#     stoxx600_prices[i+1, 4] <-  stoxx600_prices[i, 4] * (1 + stoxx600_prices[i+1, 3])
#   }
#   
#   # Volatilité annualisée - Ecart type des rendements 
#   sd(stoxx600_prices$return, na.rm = TRUE) * sqrt(52)
#   
#   # BLOOMBERG BARCLAYS EURO AGGREGATE CORPORATE 3-5Y ----
#   corporate3_5y_prices <- corporate3_5y_prices_backup
#   
#   corporate3_5y_prices <- corporate3_5y_prices[index3, ]
#   
#   corporate3_5y_prices <- corporate3_5y_prices[, return := PX_LAST/shift(PX_LAST)-1]
#   
#   # Base 100 au début 
#   corporate3_5y_prices <- corporate3_5y_prices[, value := 100]
#   
#   # Valeur du portefeuille dans le temps 
#   for (i in 1:(nrow(corporate3_5y_prices)-1)){
#     corporate3_5y_prices[i+1, 4] <-  corporate3_5y_prices[i, 4] * (1 + corporate3_5y_prices[i+1, 3])
#   }
#   
#   # Volatilité annualisée - Ecart type des rendements 
#   sd(corporate3_5y_prices$return, na.rm = TRUE) * sqrt(52)
#   
#   
#   
#   # Join stock and bonds in a single dataframe ----
#   portfolio <- left_join(stoxx600_prices, 
#                          corporate3_5y_prices,
#                          by = "date")
#   
#   part_stocks <- as.list(seq(0.5, 0.65, 0.01)) 
#   
#   nbval <- length(part_stocks)
#   
#   tmp <- future_pmap_dfr(list(replicate(n = nbval,
#                                         expr = {portfolio},
#                                         simplify = F),
#                               part_stocks),
#                          limit_vol)
#   
#   tmp <- tmp[portfolio_vol < 0.1]
#   
#   tmp <- tmp[order(distance_vol10)]
#   
#   tmp <- tmp[, .SD[1]]
#   
#   res <- rbind(res, tmp)
#   
#   
# }
# 
# 
# # on garde les colonnes également présentes dans portfolio_indicators_results et on modifie les lignes où la volatilité dépassait 10%
# 
# res2 <- res[, .(start_date, end_date, portfolio_vol, portfolio_perf5Y, portfolio_perf1Y)]
# 
# portfolio_indicators_results2 <- portfolio_indicators_results[, vol_avg := NULL]
# 
# portfolio_indicators_results2 <- portfolio_indicators_results2[-index2]
# 
# portfolio_indicators_results2 <- rbind(res2, portfolio_indicators_results2)


```




```{r, message = FALSE, warning = FALSE, echo = FALSE, eval = TRUE}


portfolio_indicators_results <- portfolio_indicators_results[order(-start_date)]

# on observe à partir de quelle date la volatilité dépasse 10%

index4 <- portfolio_indicators_results[portfolio_vol > 0.1 , which = TRUE]

# On supprime la dernière valeur, on attend que la volatilité dépasse effectivement 10% avant de réallouer le portefeuille 

index4 <- index4[-last(index4)] 

nb_rows <- nrow(stoxx600_prices_backup)

histo_5Y <- nb_rows - 260 + 1

index <- histo_5Y:nb_rows

# params$ to access values defined above 
nbval <- length(index4)

list_index2 <- list_index[index4]

#  Future_map (multisession mode i.e parallel calls)
options(future.supportsMulticore.unstable = "quiet")
future::plan(strategy = multisession)

# tic()
part_stocks <- 0.55
portfolio_indicators_results2 <- future_pmap_dfr(list(replicate(n = nbval,
                                                                expr = {stoxx600_prices_backup},
                                                                simplify = F),
                                                      replicate(n = nbval,
                                                                expr = {corporate3_5y_prices_backup},
                                                                simplify = F),
                                                      list(rep(part_stocks, nbval)),
                                                      list_index2), 
                                                 portfolio_indicators_function2)
# toc()

colnames <- colnames(portfolio_indicators_results)[!str_detect(colnames(portfolio_indicators_results), "avg")]

portfolio_indicators_results3 <- portfolio_indicators_results[-index4]

portfolio_indicators_results3 <- portfolio_indicators_results3[, .SD, .SDcols = colnames]

portfolio_indicators_results_final <- rbind(portfolio_indicators_results2, 
                                            portfolio_indicators_results3)

portfolio_indicators_results_final <- portfolio_indicators_results_final[order(start_date, end_date)]

portfolio_indicators_results_final <- portfolio_indicators_results_final[, c("vol_avg", "perf5Y_avg") :=
                                                                           list(mean(portfolio_vol), mean(portfolio_perf5Y))]


```

```{r, message = FALSE, warning = FALSE, echo = FALSE, eval = TRUE, fig.width = 10, fig.height = 6, fig.align='center'}
col1 <- "#008BBC"
col2 <- "#C10534"

p <- ggplot() +
  geom_line(data = portfolio_indicators_results,
            aes(x = start_date, 
                y = portfolio_vol),
            color = col1) +
  geom_point(data = portfolio_indicators_results,
             aes(x = start_date, 
                 y = portfolio_vol,
                 text = str_c("\n PORTEFEUILLE INITIAL", "",
                              "\n start_date: ", start_date,
                              "\n end_date: ", end_date,
                              "\n vol_5Y: ", percent(portfolio_vol),
                              "\n perf_5Y: ", percent(portfolio_perf5Y),
                              "\n perf_1Y: ", percent(portfolio_perf1Y))
             ), 
             shape=21, color="white", fill = col1, size=3) +
  geom_line(data = portfolio_indicators_results,
            aes(x = start_date,
                y = vol_avg),
            color = col1) +
  geom_line(data = portfolio_indicators_results_final,
            aes(x = start_date, 
                y = portfolio_vol),
            color = col2) +
  geom_point(data = portfolio_indicators_results_final,
             aes(x = start_date, 
                 y = portfolio_vol,
                 text = str_c("\n PORTEFEUILLE REALLOUÉ", "",
                              "\n start_date: ", start_date,
                              "\n end_date: ", end_date,
                              "\n vol_5Y: ", percent(portfolio_vol),
                              "\n perf_5Y: ", percent(portfolio_perf5Y),
                              "\n perf_1Y: ", percent(portfolio_perf1Y))
             ), 
             shape=21, color="white", fill = col2, size=3) +
  geom_line(data = portfolio_indicators_results_final,
            aes(x = start_date,
                y = vol_avg),
            color = col2
  ) +
  xlab("") +
  ylab("") +
  theme_classic() +
  theme(
    legend.position="none",
    axis.line.y = element_blank()
  )

p <- p + annotate("text",
             x = as.Date("2015-08-21"),
             y = 0.088,
             label = "Réallocation du portefeuille \n à partir de mi-mars 2020 \n (en rouge)",
             size = 3)

ggplotly(p, tooltip = "text", ) %>%
  config(displayModeBar = F)
```

### Comparaison des performances 

+ Le portefeuille initial a, en moyenne (toutes périodes glissantes confondues), une performance cumulée sur 5 ans de `r percent(unique(portfolio_indicators_results[, perf5Y_avg]))` versus `r percent(unique(portfolio_indicators_results_final[, perf5Y_avg]))` pour le portefeuille réalloué. La différence est donc très subtile toutes périodes glissantes confondues. 


```{r, message = FALSE, warning = FALSE, echo = FALSE, eval = TRUE, fig.width = 10, fig.height = 6, fig.align='center'}

#   blue_gray   blue_dark green_light    blue_mid  blue_light  green_dark        gray  blue_light    red_dark   red_light 
#   "#6794a7"   "#014d64"   "#76c0c1"   "#01a2d9"   "#7ad2f6"   "#00887d"   "#adadad"   "#7bd3f6"   "#7c260b"   "#ee8f71" 
# green_light       brown 
#   "#76c0c1"   "#a18376"

# edkblue  emidblue   eltblue   emerald     erose    ebblue  eltgreen     stone      navy    maroon     brown  lavender 
# "#3E647D" "#7B92A8" "#82C0E9" "#2D6D66" "#BFA19C" "#008BBC" "#97B6B0" "#D7D29E" "#1A476F" "#90353B" "#9C8847" "#938DD2" 
#      teal cranberry     khaki 
# "#6E8E84" "#C10534" "#CAC27E"
  


p <- ggplot() +
  geom_line(data = portfolio_indicators_results,
            aes(x = start_date, 
                y = portfolio_perf5Y),
            color = col1) +
  geom_point(data = portfolio_indicators_results,
             aes(x = start_date, 
                 y = portfolio_perf5Y,
                 text = str_c("\n PORTEFEUILLE INITIAL", "",
                              "\n start_date: ", start_date,
                              "\n end_date: ", end_date,
                              "\n perf_5Y: ", percent(portfolio_perf5Y),
                              "\n perf_1Y: ", percent(portfolio_perf1Y))
             ), 
             shape=21, color="white", fill = col1, size=3) +
  geom_line(data = portfolio_indicators_results,
            aes(x = start_date,
                y = perf5Y_avg),
            color = col1
  ) +
  geom_line(data = portfolio_indicators_results_final,
            aes(x = start_date, 
                y = portfolio_perf5Y),
            color = col2) +
  geom_point(data = portfolio_indicators_results_final,
             aes(x = start_date, 
                 y = portfolio_perf5Y,
                 text = str_c("\n PORTEFEUILLE REALLOUÉ", "",
                              "\n start_date: ", start_date,
                              "\n end_date: ", end_date,
                              "\n perf_5Y: ", percent(portfolio_perf5Y),
                              "\n perf_1Y: ", percent(portfolio_perf1Y))
             ), 
             shape=21, color="white", fill = col2, size=3) +
  geom_line(data = portfolio_indicators_results_final,
            aes(x = start_date,
                y = perf5Y_avg),
            color = col2
  ) +
  xlab("") +
  ylab("") +
  theme_classic() +
  theme(
    legend.position="none",
    axis.line.y = element_blank()
  )

p <- p + annotate("text", 
                  x = as.Date("2015-08-21"), 
                  y = -0.15, 
                  label = "Réallocation du portefeuille \n à partir de mi-mars 2020 \n (en rouge)", 
                  size = 3)


ggplotly(p, tooltip = "text") %>%
  config(displayModeBar = F)

 
```
+ On observe que la performance sur 5 ans du portefeuille réalloué (55% actions et 45% Obligations) est légèrement supérieure jusqu'en août 2020. Pour les dernières périodes glissantes, c'est l'inverse! Le portefeuille inital affiche une performance 5 ans supérieure à celle du portefeuille réalloué.

+ Le graphique suivant met en exergue la **différence de performance sur 5 ans entre le portefeuille initial et le portefeuille réalloué** pour respecter la contrainte de volatilité à 10%.  

```{r, message = FALSE, warning = FALSE, echo = FALSE, eval = TRUE, fig.width = 10, fig.height = 6, fig.align='center'}
# Ajout graph différence de performance sur 5Y 

col3 <- "#00887d"
col4 <- "#014d64"
# #3B528BFF" "#21908CFF" "#5DC863FF" "#FDE725FF"

portfolio_indicators_results <- portfolio_indicators_results[order(start_date, end_date)]

diff_perf <- portfolio_indicators_results

diff_perf <-  diff_perf[, diff_perf5Y := portfolio_perf5Y - portfolio_indicators_results_final$portfolio_perf5Y]

diff_perf <-  diff_perf[, diff_perf1Y := portfolio_perf1Y - portfolio_indicators_results_final$portfolio_perf1Y]

diff_perf <- diff_perf[, .(start_date, end_date, diff_perf5Y, diff_perf1Y)]

p2 <-  ggplot(data = diff_perf) +
  geom_line(aes(x = start_date, 
                y = diff_perf5Y),
            color = col3) +
  geom_point(aes(x = start_date, 
                 y = diff_perf5Y,
                 text = str_c("\n start_date: ", start_date,
                              "\n end_date: ", end_date,
                              "\n diff_perf5Y: ", str_c(as.character(round(diff_perf5Y * 100, 1)),
                                                        " bps"))
                 ),
             shape=21, color="white", fill = col3, size=3) +
  geom_line(aes(x = start_date, 
                y = 0),
            color = "black") +
  # geom_line(aes(x = start_date, 
  #               y = diff_perf1Y),
  #           color = col4) +
  # geom_point(aes(x = start_date, 
  #                y = diff_perf1Y,
  #                text = str_c("\n start_date: ", start_date,
  #                             "\n end_date: ", end_date,
  #                             "\n diff_perf1Y: ", percent(diff_perf1Y))
  #            ), 
  #            shape=21, color="white", fill = col4, size=3)  +
  xlab("") +
  ylab("") +
  theme_classic() +
  theme(
    legend.position="none",
    axis.line.y = element_blank()
  )


ggplotly(p2, tooltip = "text") %>%
  config(displayModeBar = F)


```
+ **Le graphique suggère qu'il aurait été préférable de ne pas réallouer le portefeuille en termes de performance.** En effet, le portefeuille initial a une performance 5 ans supérieure au portefeuille réalloué pour les dernières périodes glissantes. Par exemple, il y a `r str_c(as.character(round(diff_perf[,last(diff_perf5Y)] * 100, 1))," bps")` d'écart de performance en faveur du portefeuille initial pour la dernière période glissante étudiée. 

<!-- ## Acknowledgments {.appendix} -->

<!-- This is website made with the [distill package](https://rstudio.github.io/distill/) and a custom theme by Alison Hill & [Desirée De Leon](https://desiree.rbind.io/). -->
